【裁判字號】    88,交上易,519
【裁判日期】    890127
【裁判案由】    過失傷害
【裁判全文】
臺灣高等法院刑事判決                  八十八年度交上易字第五一九號
    上  訴  人
    即  被  告  甲○○
    選任辯護人  林廷隆
右上訴人因過失傷害案件，不服台灣板橋地方法院八十八年度交易字第二九四號，中
華民國八十八年九月二十一日第一審判決（起訴案號：台灣板橋地方法院檢察署八十
八年度偵字第二０一０號）提起上訴，本院判決如左：
    主      文
原判決撤銷。
甲○○從事業務之人，因業務上之過失傷害人，處有期徒刑伍月，如易科罰金以佰
元折算壹日。
    事      實
一、甲○○係受僱於啟城工程有限公司擔任營業大貨車司機，為從事駕駛業務之人，
    於民國八十七年十一月二十四日下午五時十分許，駕駛車號ＦＩ－七八六號之營
    業大貨車，沿臺北縣中和市○○街行駛，至該街與橋和路口，欲右轉橋和路往板
    橋方向行駛時，本應注意右側併行車輛之行車狀況及併行間隔，隨時採取必要之
    安全措施，而依當時情形，並無不能注意之情事，竟疏未注意，貿然右轉，適乙
    ○○騎乘腳踏車同向併行於其右側，遭其擦撞，人車倒地，該車右後輪並輾壓過
    乙○○之雙腳，致陳桂受有左脛骨開放性骨折及右內踝骨折等傷害，甲○○於其
    犯罪未發覺前，向到場處理車禍之警員林靜民自首而受裁判。
二、案經乙○○訴由台北縣警察局中和分局報請台灣板橋地方法院檢察署檢察官偵查
    起訴。
    理      由
一、訊據被告甲○○對於右揭時地駕車肇事之事實坦承不諱，並自認其有過失，惟辯
    稱：告訴人應亦有過失云云，被告選任辯護人則辯稱：車禍當時天色昏暗，下雨
    視線不良，而告訴人是騎腳踏車無燈光照明設備，故被告從後視鏡根本無法看清
    是否有人騎腳踏車於右側後方，故被告並無法注意，應無過失責任云云。惟查，
    右揭犯罪事實業據告訴人指訴綦詳，並有道路交通事故調查報告表一紙在卷可憑
    ，告訴人受有上揭傷害，亦有卷附診斷證明書一紙足資佐證。按汽車行駛時，駕
    駛人應注意車前狀況及兩車併行之間隔，並隨時採取必要之安全措施，道路交通
    安全規則第九十四條第三項定有明文，汽車右轉時，亦應注意右側併行車輛行車
    狀況及併行間隔，隨時採取必要安全措施，被告既考領有合格駕駛執照，當具有
    此交通知識與駕駛經驗，其於右揭時地駕駛大貨車在路口右轉，應注意能注意而
    不注意上開規定，以致肇事，被告之行為自有過失，況本件經送台灣省臺北縣區
    車輛行車事故鑑定委員會鑑定結果，亦認被告右轉未注意右側行車為本件肇事原
    因，持相同見解，有該委員會八十八年四月八日北鑑字第八八二四六號鑑定意見
    書在卷可稽，益證被告確有過失。雖被告辯稱：告訴人於本件車禍之發生亦有疏
    失云云，惟縱如上述辯護人所辯，當時天色昏暗，下雨，被害人之腳踏車無燈光
    照明設備屬實，被告於天色昏暗之時右轉彎，更應注意右側之人車隨時採取必要
    安全措施，被告未能注意致肇本件車禍，其顯有過失甚明。是其所辯被害人亦有
    過失云云亦僅為併合而為肇事危害發生之原因，益不能證明而免責。又被告過失
    行為與告訴人之傷害間復具有相當因果關係，是本件事證明確，被告犯行堪以認
    定。
二、核被告因業務上之過失致告訴人受有傷害，所為係犯刑法第二百八十四條第二項
    前段之業務過失傷害罪。又被告於犯罪未發覺前，於警員到場處理車禍，問在場
    之路口係何人肇事時，被告即過去說其為肇事者，自首而接受裁判，亦據在場處
    理車禍之警員林靜民於本院審理時到庭證述甚明，其已符合自首要件，應依刑法
    第六十二條前段減輕其刑，原審予以依法論科，固非無見，惟(一)原判決未調查被
    告已符合自首要件，而未依法減輕其刑，自有違誤；(二)本件被告已與被害人乙○
    ○達成和解，有和解書影本一紙在卷可考，原審未及審酌亦有未洽。上訴人上訴
    請求本院從輕量刑，經核為有理由，自應由本院將原判決撤銷改判。爰審酌被告
    過失程度、犯罪所生之危害、已與告訴人達成民事賠償和解及犯後態度等一切情
    狀，量處如主文第二項所示之刑，並諭知易科罰金之折算標準，以資懲儆。
四、據上論斷，應依刑事訴訟法第三百六十九條第一項前段、第三百六十四條、第二
    百九十九條第一項前段，刑法第二百八十四條第二項前段、第四十一條、第六十
    二條前段，罰金罰鍰提高標準條例第一條前段、第二條，判決如主文。
本案經檢察官鄭龍照到庭執行職務。
中      華      民      國    八十九    年      一      月    二十七    日
                              臺灣高等法院刑事第十庭
                                  審判長法  官  蔡  長  溪
                                        法  官  楊  貴  志
                                        法  官  溫耀  源
右正本證明與原本無異。
不得上訴。
                                        書記官  陳  明  琴
中      華      民      國    八十九    年      一      月    三十一    日
附錄：本判決論罪科刑法條全文


司法院資訊處製作；財團法人民間司法改革基金會備份。
